臺灣高等法院刑事判決　　　　　　　　　　　　　九十一年度上訴字第一七九六號
　　上　訴　人　臺灣桃園地方法院檢察署檢察官
　　被　　　告　丁○○
　　指定辯護人　本院甲○辯護人
右上訴人因毒品危害防制條例案件，不服臺灣桃園地方法院九十年度訴字第一八九七
號，中華民國九十一年三月四日第一審判決（起訴案號：臺灣桃園地方法院檢察署九
十年度偵緝字第二七七號）提起上訴，本院判決如左：
    主  文
原判決撤銷。
丁○○幫助販賣第二級毒品，未遂，處有期徒刑壹年拾月。
第二級毒品安非他命壹點肆陸貳捌公克沒收銷燬之。
    事  實
一、丁○○與葉敏桂（業已墜樓死亡）係男女朋友關係，爰訴外人陳柏岳於民國八十
    八年（起訴書誤載為九十年）十月一日因施用第二級毒品安非他命，為警查獲，
    因陳柏岳前曾向葉敏桂購買安非他命，經警授意偽稱欲向葉敏桂購買毒品，陳柏
    岳遂配合警方撥打葉敏桂0000000000號行動電話，向葉敏桂表示欲購
    買新台幣三千元之安非他命，葉敏桂遂意圖營利而販賣，與陳柏岳相約在桃園市
    ○○○街與明光路口交付毒品，葉敏桂乃託丁○○載伊前往交易地點，丁○○明
    知葉敏桂係要販賣毒品，竟基於幫助之犯意，駕駛ＫＤ六三二一號自用小客車，
    搭載葉敏桂於同日下午四時，抵達前開約定處所，尚未交易之際，即經警查獲丁
    ○○，葉女則趁隙逃逸，並在車上扣得葉敏桂所有原欲出售給陳柏岳之安非他命
    一包毛重一‧九公克。嗣後，又於丁○○位於桃園市○○○街一三二號四樓住處
    ，查獲葉敏桂所有另一包安非他命毛重０‧四公克（上開二包安非他命二包，經
    送驗取樣０‧０三二五公克鑑析用罄後，剩餘淨重一‧四六二八公克）。
二、案經桃園縣警察局龜山分局報請臺灣桃園地方法院檢察署檢察官偵查起訴。
    理  由
一、右揭事實，訊之被告丁○○矢口否認有何幫助販賣安非命之犯行，辯稱伊沒有販
    賣安非他命，葉敏桂是伊認識不久的女友，當天是搭載葉敏桂去找證人陳柏岳，
    說要拿東西給朋友，不是去賣安非他命，伊不知要拿何物，事後才知道葉敏桂有
    販賣安非他命，在車上查獲的安非他命是伊自己吸食用的。伊住處被查獲之安非
    他命，是葉敏桂所有，葉敏桂到陳柏岳家樓下附近就先到雜貨店買飲料，此時警
    察來了，葉敏桂見狀即逃逸云云。
二、經查被告丁○○於警訊時供稱：「（警方查獲之安非他命為何人所有？作何用途
    ？）警方查獲之安非他命是我同居女友葉敏桂所有（經調口卡供指認），警方查
    獲之安非他命是葉敏桂和別人約定好要交易毒品。（葉敏桂與何人交易毒品？葉
    敏桂其人為何不在現場？查獲之安非他命欲販售多少錢？）葉敏桂和陳柏岳約定
    好在桃市○○○街與明光路口交易毒品，當時我載葉敏桂到場後，他先下車買飲
    料，我則在路口徘佪，結果警方突然出現把我攔住，並在我車內當場查獲安非他
    命乙包一點九公克（含袋重），而葉敏桂則趁隙跑掉，該包安非他命欲販售新臺
    幣三千元。（你帶同警方至我家臥室內查獲之安非他命乙包，為何人所有？）我
    帶同警方至我家臥室內查獲之安非他命乙包，也是葉敏桂所有。（葉敏桂平常有
    無販售毒品給其他之人？由何人陪同販售毒品？）我知道葉敏桂平常就是以販售
    毒品為業，大部份都是他獨自一人販賣毒品，我只陪同葉敏桂一次而已」等語（
    偵字第一五三九０卷第五頁、第六頁）。查被告既坦承於右揭時地以車搭載葉敏
    桂至交易地點，參酌被告於警訊時上開供詞，其顯已知悉所交之物即係葉敏桂欲
    販賣給陳柏岳之毒品，而仍受葉敏桂之託，以車載送葉女至交易地點，俾便葉女
    進行交易行為。被告嗣後雖否認上開警訊筆錄之真實性，辯稱係警員自己寫的云
    云。然查依被告於偵查時所供稱：「（為何警訊中坦承知悉葉女是與陳柏岳交易
    毒品？）我意指事後才知道」等語（見偵字第一五三九０卷第二十二頁正面）。
    其雖強辯稱警訊所為上開供詞意指伊係事後才知道葉敏桂欲販賣毒品云云。然亦
    可印證被告於警訊時確有為上開供述，則其事後所辯上開供述係警員自己寫上云
    云，已不攻自破。本院參酌被告於警訊時所供被告就葉敏桂與陳柏岳交易毒品之
    地點、重量、價格均已供述明確，且確經警在其所駕駛之車上查扣欲販售之毒品
    安非他命一點九公克（含袋重），足見被告確實知悉葉敏桂係要販賣毒品給陳柏
    岳而邀伊幫忙以車載至交易地點，俾便葉女進行交易。被告事後所辯當天是搭載
    葉敏桂去找證人陳柏岳，說要拿東西給朋友，不是去賣安非他命，伊不知要拿何
    物，事後才知道葉敏桂有販賣安非他命等語，無非畏罪卸責之詞，不足採信。
三、證人陳柏岳於警訊時雖供稱：「（警方人員於八十八年十月一日十六時許在桃園
    市○○○街一九四號前，在嫌犯丁○○所駕KDL1自小客車內查獲之毒品安非他命
    ，警方所查獲之丁○○就是販售你毒品之人嗎？）經我指證無誤，就是販售我毒
    品之人」等語（偵字第一五三九０卷第十一頁正面）。然查其於偵查時改供稱：
    「有無跟丁○○買過。）沒有，我是認識『敏』後，才知道有丁○○這個人。（
    為何在八十八年向警察說向丁○○買？）我那時沒有說向丁○○買，我配合龜山
    分局辦案，打『敏』0000000000電話，約『敏』結果還是丁○○來。（為何在警
    局指認丁○○？）因為警察局問此人是否丁○○，我說是，改說有向他買毒品。
    （約丁○○到場有無向丁○○說過話？）沒有」等語（偵緝字第二七七卷第十二
    頁背面、第十三頁正面）。關於上開證人陳柏岳事後所稱伊警訊時並未說向丁○
    ○買，伊係配合龜山分局辦案，打『敏』0000000000電話，約『敏』結果還是丁
    ○○來等情是否屬實，經質之證人即查獲本案之警員丙○○及乙○○於原審一致
    證稱：「關於陳柏岳聲稱在警訊中沒有指認被告就是販賣毒品給他的人，這部份
    我們沒意見」等語（見一審卷第六十二頁五、六行）。足見證人陳柏岳所稱伊並
    未指認被告丁○○販賣安非他命給伊等語，應係實在。參以證人即警員丙○○於
    原審證稱：「‧‧‧‧，陳柏岳是根據葉女的電話簿找到的，我們就去找陳柏岳
    。過濾陳柏岳和葉女之間的上下游毒梟關係，去陳柏岳家找到他本人，就問岳說
    有無賣毒給葉女，或葉女有無販毒給他」等語（一審卷第六十頁）。於本院審理
    時到庭證稱：「本件是如何查到？）是先查到葉敏桂，後來在才查到陳柏岳的名
    字。（陳柏岳是否有說他有向葉敏桂買安非他命？）有。他說是葉敏桂賣毒品給
    他。當時我們就叫陳柏岳打電話給葉敏桂，要他跟她聯絡說要買毒品，並約定交
    易地點。（打電話給葉敏桂當時是否知道有丁○○這個人？）不知道」等語（本
    院九十一年七月十二日訊問筆錄）。另證人即警員乙○○於原審到庭證稱：「‧
    ‧‧‧，當初我們知也葉敏桂早就有賣安和海，至於被告方面我們知道他是葉敏
    桂新交的男友，有無販毒我捫不是很清楚，所以想要查查看。（你們如何怖局？
    ）我們先找到岳，請他打電話連絡葉女，至於對方誰和岳說話，我們不清楚，當
    時他們如何說的，我們不是很清楚，約的內容大概是岳請對方拿毒品，約在岳家
    附近碰面，我們就守在旁邊埋伏，那時剛好被告就開車送毒品過來，岳就說是那
    部車我們就去抓被告了，當時被告開車就剛好停在岳家們口，印像中好像有徘徊
    二、三趟，因為岳指稱就是這部車，我們就趕快過去了，當時車上只有被告一人
    ，我們顧著注意被告就疏忽葉女從同一條路上跑掉了」等語（一審卷第六十頁）
    。於本院審理時證稱：「你們當時約定交易的地點在那裡？）在陳柏岳【桃園正
    康一街】他家樓下。後來我們在陳柏岳家附近就有注意到陳伯宏開的車有在附近
    繞了二、三圈，當時是看到陳伯宏自己開車，後來才看到葉敏桂從後面走過來。
    （你們當時叫陳柏岳打電話的時候，是否就是叫他打電話給葉敏桂要買毒品？）
    是的」等語（本院九十一年七月十二日訊問筆錄）。再參酌被告丁○○於偵查及
    原審所供葉敏桂確囑伊開車載葉女至上開交易地點，而葉女事先下車購買飲料以
    觀（偵緝字第二五○卷第二十二頁正面、一審卷第二十二頁）。足見證人陳柏岳
    經警誘引打電話購買毒品之對象係葉敏桂，陳柏岳並未與被告丁○○對話談及購
    買毒品之事，而葉敏桂確有販賣安非他命予陳柏岳營利之犯意，雖因葉敏桂已亡
    故無法接受調查，惟參酌上情，葉敏桂販毒之犯行已臻明確。而本件應係警員查
  獲陳柏岳後，得知陳柏岳毒品來自葉敏桂，乃囑陳柏岳致電葉敏桂，佯裝欲購買
    安非他命，約定較易地點，而誘出葉敏桂，葉敏桂乃託被告以車載伊至交易地點
    。故證人陳柏岳購買毒品之對象係葉敏桂，而非被告丁○○。尚無證據證明被告
    丁○○係自己販賣毒品安非他命或與葉敏桂共同營利販賣。
四、又為警查獲之葉敏桂所有安非他命二包，經原審送憲兵司令部刑事鑑驗中心鑑定
    結果，證實是甲基安非他命成份，二包取樣０‧０三二五公克鑑析用罄後，剩餘
    淨重一‧四六二八公克，有該中心九十一年一月三十一日綱得字第０一二四三號
    鑑驗通知書一份在卷可稽。按安非他命物稀價昂，且政府懸為禁令嚴加取締，苟
    無利可圖，衡情葉敏桂應無甘冒被取締判處重罪之危險而從事安非他命之買賣之
    理，是其所販入安非他命之價格必較其出售之價格低廉，而有從中賺取買賣差價
    牟利之意圖甚明。
五、核被告丁○○所為，係幫助犯毒品危害防制條例第四條第二項販賣第二級毒品未
    遂罪。查本件係因警察查獲陳柏岳，透過陳柏岳誘引葉敏桂販售毒品，因陳柏岳
    原無購買之意，係配合警察辦案而誘使葉敏桂販毒，故葉敏桂之販毒僅止於未遂
    。又查凡以自己犯罪之意思而參與犯罪，不論其所參與者，是否犯罪構成要件之
    行為，皆為刑法第二十八條所規定之正犯，固不待言，即以幫助他人犯罪之意思
    而參與犯罪，其所參與者，苟係犯罪構成要件之行為，亦為共同正犯，必以幫助
    他人犯罪之意思而參與犯罪，其所參與者又為犯罪構成要件以外之行為，始為刑
    法第三十條第一項所規定之從犯。又刑法上所謂販賣行為，係指以營利為目的，
    有償轉讓，將商品購入或賣出，有一於此，犯罪即為完成，故交付商品與收取價
    金，均屬販賣犯罪之構成要件行為，縱以幫助他人營利犯罪之意思，而有參與交
    付買賣標的物、收取貨款之販賣要件行為，固應論以共同正犯而非從犯（最高法
    院八十四年度台上字第五六四七號判決參照）。又本件被告丁○○於警訊時既僅
    坦承係受葉敏桂之託，以車載送葉女至交易地點，俾便葉女進行交易毒品等情，
    因葉敏桂尚未取交毒品即為警查獲，則被告丁○○之行為應僅止於幫忙載送葉敏
    桂而已，至於交付毒品或收取價金等屬販賣毒品犯罪之構成要件行為，均無從證
    明被告有參與之意思，是故本件被告丁○○係基於幫助之犯意，駕駛車輛附載葉
    敏桂至指定地點，被告丁○○並未參與販賣毒品構成要件之行為，僅成立幫助犯
    ，應按正犯之刑減輕之。又葉敏桂雖與買方陳柏岳達成買賣毒品契約之合致，但
    尚未將毒品安非他命交付予陳柏岳收受即被查獲，由販賣罪之構成要件觀之，其
    販賣仍屬未遂（廿七年滬上字第五十號判例參照），況本件陳柏岳經警授意偽稱
    欲向葉敏桂購買毒品，並無實際購毒之真意，雖葉敏桂有販毒之故意，且依約攜
    帶毒品前往準備交付，即已著手實施販毒之行為；惟陳柏岳原無買受毒品之意思
    ，其虛與葉敏桂買賣毒品，意在協助警察辦案，以求人贓俱，終因警察埋伏伺機
    逮捕，事實上其二人並不能真正完成買賣毒品之行為。從而，葉敏桂應僅論以販
    賣毒品未遂罪。被告丁○○部分幫助販賣行為亦僅為未遂，應按既遂犯之刑減輕
    之並遞減其刑。公訴人認被告丁○○與葉敏桂有犯意聯絡及行為分擔，應論以販
    賣第二級毒品既遂之共同正犯乙節，容有未當。
六、原審未察，遽為被告丁○○無罪之判決，容有未當，檢察官據此提起上訴，指摘
    原審判決不當，其上訴有理由，爰由本院將原判決撤銷改判，並審酌被告明知毒
    品危害人類不輕，竟基於幫助之犯意幫人販賣毒品，其行為不檢及其犯罪之動機
    、目的、手段、犯罪所生之危害、犯罪後猶飾詞狡辯等一切情狀，量處有期徒刑
    一年十月，以示懲儆。扣岸之安非他命二包，經送驗取樣０‧０三二五公克鑑析
    用罄後，剩餘淨重一‧四六二八公克，均係葉敏桂所有，經被告丁○○於警訊時
    供明，因係違禁物，應依毒品危害防制條例第十八條第一項前段之規定，不問屬
    於犯人與否，均宣告沒收銷燬之。
據上論斷，應依刑事訴訟法第三百六十九條第一項前段、第三百六十四條、第二百九
十九條第一項前段，毒品危害防制條例第四條第二項、第十八條第一項前段，刑法第
十一條前段、第三十條第二項、第二十六條前段，判決如主文。
本件經檢察官蔡瑞宗到庭執行職務。
中      華      民      國    九十一    年      八      月    二十二    日
                              臺灣高等法院刑事第十七庭
                                  審判長法  官  陳  正  雄
                                        法  官  許  宗  和
                                        法  官  許  錦  印
右正本證明與原本無異。
如不服本判決應於收受送達後十日內向本院提出上訴書狀，其未敘述上訴之理由者並
得於提起上訴後十日內向本院補提理由書（均須按他造當事人之人數附繕本）。
                          書記官  楊  妙  恩
中      華      民      國    九十一    年      八      月    二十六    日
附錄本判決論罪科刑法條：
毒品危害防制條例第四條：
製造、運輸、販賣第一級毒品者，處死刑或無期徒刑；處無期徒刑者，得
併科新台幣一千萬元以下罰金。
製造、運輸、販賣第二級毒品者，處無期徒刑或七年以上有期徒刑，得併
科新台幣七百萬元以下罰金。
製造、運輸、販賣第三級毒品者，處五年以上有期徒刑，得併科新台幣五
百萬元以下罰金。
製造、運輸、販賣專供製造或施用毒品之器具者，處一年以上七年以下有
期徒刑，得併科新台幣一百萬元以下罰金。
前四項之未遂犯罰之。
